臺灣嘉義地方法院刑事判決　　　　　　　96年度交訴字第27號
公　訴　人　臺灣嘉義地方法院檢察署檢察官
被　　　告　戊○○
上列被告因公共危險等案件，經檢察官提起公訴（九十六年度調
偵字第一０九號），本院判決如下：
    主  文
戊○○服用酒類，不能安全駕駛動力交通工具而駕駛，處拘役伍
拾玖日，如易科罰金，以新臺幣壹仟元折算壹日，減為拘役貳拾
玖日，如易科罰金，以新臺幣壹仟元折算壹日；又過失傷害人致
重傷，處有期徒刑捌月，減為有期徒刑肆月；又駕駛動力交通工
具肇事致人死傷而逃逸，處有期徒刑壹年貳月，減為有期徒刑柒
月。減刑後之有期徒刑部分應執行有期徒刑拾月。
    事  實
壹、戊○○於民國九十六年一月六日晚間，在嘉義縣觸口某處飲
    用啤酒後，明知其已達酒醉不能安全駕車之程度，竟仍駕駛
    車牌號碼FB—8632號自用小客車欲返家，於同日晚間十一時
    四十分許，途經嘉義縣番路鄉新福村下宅仔三十號前道路時
    ，本應注意車輛行駛時，駕駛人應注意車前狀況，並應隨時
    採取必要之安全措施，以避免危險之發生，且汽車在雙向二
    車道行駛時，均應在遵行車道內行駛，暨在劃有分向限制線
    之路段，不得駛入來車之車道內，而依當時情形天候晴、夜
    間有照明、路面乾燥、無缺陷、亦無障礙物，視距良好之情
    形，並無不能注意之情事。因該路段係彎道，加上戊○○因
    酒力影響無法安全駕駛車輛，於其所駕駛之車輛轉彎後，即
    疏於注意而直接駛入對向車道內，適對向（由西向東）由甲○○所駕駛，搭載乘客乙○○未懸掛車牌之自用小貨車（原
    車牌號碼為RV—0292號）行駛而至，戊○○見狀後煞車不及
    而直接撞上，造成甲○○受有左股骨骨折及左下肢壓碎傷併
    嚴重感染，因而左下肢截肢之毀敗一肢機能之重傷害，而甲○○車內乘客乙○○則有頭部外傷、臉部多處挫傷，以及左
    肩、胸壁挫傷、腹痛併腹壁挫傷併肝挫傷之傷害。惟戊○○
    明知其已肇事致甲○○及乙○○受傷，竟不思救護，反而迅
    速倒車回其車道內離去，適為嘉義縣番路鄉新福村下宅仔三
    十號住戶丙○○發現，並由附近民眾記下戊○○之車號而向
    巡邏到該處之警方報告，警方乃立刻追緝，而於案發現場前
    約二百公尺處，發現戊○○所駕駛之車輛停放於路邊，並於
    翌日凌晨一時四分許，在嘉義縣警察局中埔分局番路分駐所
    內，測得戊○○呼氣所含酒精濃度為0.68MG/L。
貳、案經甲○○、乙○○訴由嘉義縣警察局中埔分局報告臺灣嘉
    義地方法院檢察署檢察官偵查起訴。
    理  由
壹、按被告以外之人於審判外之陳述，經當事人於審判程序同意
    作為證據，法院審酌該言詞陳述或書面陳述作成時之情況，
    認為適當者，亦得為證據。當事人、代理人或辯護人於法院
    調查證據時，知有第一百五十九條第一項不得為證據之情形
    ，而未於言詞辯論終結前聲明異議，視為有前項之同意，刑
    事訴訟法第一百五十九條之五定有明文。查本件認定事實所
    引用之證人乙○○、丙○○警詢時之證詞、證人甲○○警詢
    之證詞、道路交通事故調查報告表、道路交通事故現場圖、
    刑法第一百八十五條之三案件測試觀察紀錄表、嘉義縣中埔
    分局番路分駐所疑似道路交通事故肇事逃逸追查表、酒精測
    定紀錄表、嘉義基督教醫院就醫證明書、嘉義縣警察局違反
    道路交通管理事件通知單、現場相片、證號查詢汽車駕駛人
    資料、車籍資料作業詳細畫面單、財團法人長庚紀念醫院嘉
    義分院函、臺灣省嘉雲區車輛行車事故鑑定委員會函等證據
    方法，經本院於審理逐一提示予被告戊○○表示意見，被告
    未於言詞辯論結前聲明異議。本院審酌採納上開傳聞證據，
    無礙被告於程序上之彈劾詰問權利，且認上開傳聞證據合於
    刑事訴訟法第一百五十九條之一第二項、第一百五十九條之
    四及第一百五十九之五等規定，因而均具證據能力，合先敘
    明。
貳、訊據被告固坦承於肇事當日飲用啤酒後駕駛車輛，並駛入對
    向車道就本件車禍之發生有過失等情，惟矢口否認有何肇事
    逃逸犯行，辯稱，車禍當時僅知悉有撞擊物品，不知有撞到
    人，其將車駛離並無逃逸之意，且其前至醫院探視告訴人甲○○時，其腿部並無異樣，告訴人甲○○嗣後截肢與本件車
    禍之關係尚待釐清云云。
參、經查：
一、酒醉駕車部分：
    被告戊○○於九十六年一月六日晚間在嘉義縣觸口某處，與
    友人飲用啤酒，於同日晚間十一時三十分許開始駕駛FB—86
    32號自用小客車，自觸口駕車欲返回其住處一節，為被告所
    坦認不諱，參以被告於上開車禍發生後，於翌日凌晨一時許
    ，經警測得其呼氣酒精濃度為0.68MG/L等情，則有嘉義縣警
    察局道路交通事故當事人酒精測定紀錄表所附之被告酒精濃
    度檢測單、刑法第一百八十五條之三案件測試觀察紀錄表、
    舉發違反道路交通管理事件通知單各一紙附卷可憑（見警卷
    第二十一頁、第十七頁、第二十五頁）。而刑法第一百八十
    五條之三規定所謂「不能安全駕駛」，係抽象危險犯，並不
    以發生具體危險為必要，對於呼氣酒精濃度已達每公升0.55
    毫克以上，肇事率為一般正常人之十倍，自屬已達不能安全
    駕車之標準。準此，被告戊○○於上揭時地飲用酒類後，其
    體內酒精濃度已超出上開標準，其駕駛肇事自小客車時已達
    不能安全駕駛之程度甚明。
二、過失傷害人致重傷部分：
  (一)被告戊○○駕駛上開車輛行駛嘉義縣番路鄉新福村下宅仔三
    十號前由東往西方向道路，突跨越分向限制線行駛至對向車
    道，而與告訴人甲○○駕駛之自用小貨車發生碰撞等事實，
    業據證人甲○○於警詢及本院審理中證述明確（分別見警卷
    第八頁至第十一頁、本院卷第五十七頁至第六十一頁），復
    據告訴人乙○○於警詢指述綦詳（見警卷第十二頁至第十三
    頁）。而證人丙○○即居住在肇事地點嘉義縣番路鄉新福村
    下宅仔三十號之居民亦到庭證稱：撞擊地點是在貨車的車道
    等語（見本院卷第六十四頁），並有嘉義縣警察局中埔分局
    製作之道路交通事故調查報告表（事故現場圖）、道路交通
    事故調查報告表（一）（二）及現場照片十六幀在卷可稽（
    見警卷第二十九頁至第三十四頁、偵卷第十二頁至第十八頁
    ），參以本件道路事故調查報告表所檢附之事故現場圖、現
    場照片所示，告訴人甲○○所駕駛車輛之刮地痕起點係在其
    行駛之由西往東自身車道內，並遭重力撞擊往後推移至路邊
    ，以及現場路面遺留之油漬多在告訴人甲○○行駛之車道內
    ，以及油漬走向等，佐以兩車係對向行駛，車身之碰撞位置
    均為兩車車頭部位（本院卷第三十四頁及車損照片）等情，
    依上揭證人所述及經驗法則推論，堪認二車碰撞時，被告汽
    車車身已侵入告訴人甲○○車道行駛一情無誤。
  (二)再告訴人甲○○、乙○○因本件車禍，分別受有「左股骨骨
    折及左下肢壓碎傷併嚴重感染」、「頭部外傷、臉部多處挫
    傷，以及左肩、胸壁挫傷、腹痛併腹壁挫傷併肝挫」之傷害
    ，除分別據告訴人甲○○、乙○○指訴綦詳外，並有卷附診
    斷證明書、就醫證明書、財團法人嘉義基督教醫院九六嘉基
    醫字第1304號函文在卷可參（分別見警卷第二十二頁至第二
    十三頁、偵卷第十一頁），而告訴人甲○○本件車禍發生後
    於九十六年一月十六日施行膝下截肢手術，亦有財團法人長
    庚紀念醫院嘉義分院九十六年五月十日九六長庚院嘉字第00
    458號函文及函附手術照片、說明圖在卷可稽（見本院卷第
    二十三頁至第二十五頁），是告訴人甲○○於本件車禍發生
    後左下肢已截肢，亦堪認定。至被告雖抗辯告訴人甲○○左
    下肢截肢非因本件車禍造成云云，然證人甲○○於本院審理
    證稱：我被撞到時就昏倒了，等我清醒時，醫生告訴我因為
    我腳被夾在車頭，夾的時間太久，細胞都壞死，不截肢會有
    生命危險，我在醫院住院住了三個多月，在住院期間，並沒
    有因為其他原因另外造成腳受傷等語（見本院卷第六十一頁
    ），亦與卷附診斷證明書記載甲○○「左下肢壓碎傷併嚴重
    感染」相符。而告訴人甲○○於本件車禍發生時，其所駕駛
    之自小貨車因遭撞擊後車體擠壓變形，致甲○○雙腳卡在車
    體內，經多人合力協助約二十餘分鐘後始被救出車外一節，
    亦據證人即在場協助救護之丙○○、員警丁○○於本院證述
    明確（分別見本院卷第六十五頁、第七十二頁至第七十三頁
    ），復有卷附現場照片清楚可見告訴人甲○○駕駛之自小貨
    車車頭因嚴重扭曲變形，告訴人甲○○之身體遭擠壓在變形
    之車頭內，是告訴人甲○○因本件車禍車體變形，腳部卡在
    車體內過久，造成左下肢壓碎併嚴重感染，致左下肢截肢，
    截肢後因該肢不復存在，機能喪失殆盡，所受傷害顯然到達
    毀敗一肢機能之重傷害程度，至為明灼。被告所辯顯係卸責
    之詞，實不足採。準此，被告於行車狀態下，行車至前開有
    分向限制線之肇事路段，駛入來車之車道內，致與告訴人甲○○所駕自小貨車碰撞，造成告訴人甲○○、乙○○分別受
    有前揭重傷害、普通傷害等情，即堪認定。
  (三)按汽車行駛時，駕駛人應注意車前狀況，並隨時採取必要之
    安全措施；汽車在未劃設慢車道之雙向二車道行駛時，應依
    在劃有分向限制線之路段，不得駛入來車之車道內；汽車駕
    駛人飲用酒類後其吐氣所含酒精濃度超過每公升０點二五毫
    克或血液中酒精濃度超過百分之０點０五以上者，不得駕車
    ，道路交通安全規則第九十四條第三項前段、第九十七條第
    一項第二款、第一百十四條第二款分別定有明文。查本件被
    告駕駛自小客車，其呼氣酒精濃度為每公升０點六八毫克，
    且於行經上開未劃設慢車道之雙向二車道，應依在劃有分向
    限制線之路段行駛時，理應知悉並注意上開交通安全規則，
    以防危險發生，查被告係合法考領有駕駛執照之人，此有卷
    附證號查詢汽車駕駛人資料可據，是其對於應遵守上開規定
    自應知之甚稔，且依卷附之道路交通事故調查報告表所載，
    本件肇事當時係天氣晴、夜間有照明、路面乾燥無缺陷、無
    障礙物、視距良好，並無不能注意之情狀，被告並無不能注
    意之情事，詎仍疏未注意上開規定，因而肇事，致告訴人甲○○、乙○○受有上述之重傷害與普通傷害，足見被告於本
    件車禍確有違反上述交通安全規則至明；又本件事故經送臺
    灣省嘉雲區車輛行車事故鑑定委員會鑑定，鑑定結果亦認被
    告「飲用酒類超過法定標準值駕駛自用小客車，且夜間跨越
    分向限制線，駛入來車道不當，為肇事原因，被害人甲○○
    則無肇事因素」等情，有臺灣省嘉雲區車輛行車事故鑑定委
    員會九十六年六月二十日嘉雲鑑960308字第0965801993號鑑
    定意見書在卷可參（見本院卷第三十四頁至第三十六頁）；
    益證被告之駕車行為確有前開過失無疑。又被害人甲○○、
    乙○○因本件車禍分別受有上開重傷害及普通傷害，已如前
    述，被告過失行為與被害人之傷害結果間，顯具有相當因果
    關係。綜上，被告過失傷害人致重傷、普通過失傷害之犯行
    堪以認定。
三、肇事逃逸部分：
  (一)被告駕車肇事致告訴人甲○○、乙○○受傷之事實，前經敘
    明。再被告於本件車禍發生後，並未停留在肇事現場，亦未
    報警處理或呼叫救護車一節，亦為被告所自承（見本院卷第
    八十三頁）。再證人丙○○於警詢證稱：九十六年一月六日
    晚間十一時四十分許我在家中睡覺，聽到碰的一聲非常大聲
    ，我馬上起床查看，看到一輛白色自小客車撞到一輛小貨車
    後，白色自小客車馬上倒車逃逸，我馬上大聲叫該駕駛下車
    ，該駕駛不但不下車還逃逸，我馬上叫附近鄰居記下車牌報
    警等語（見警卷第十五頁），復於本院審理中證稱：我聽到
    碰的一聲，馬上起床查看，在二樓看到一部轎車與貨車相撞
    ，轎車馬上倒車走掉，我一直喊的很大聲，喊的都啞掉了，
    ，車牌是其他人記得，後來巡邏警車剛好來，我就叫警察趕
    快去追，那台轎車本來的方向是要往仁義潭方向，他跑掉也
    是往仁義潭開等語（見本院卷第六十二頁至第六十七頁）。
    另證人即嘉義縣警察局中埔分局番路分駐所員警丁○○亦到
    庭證稱：當時我巡邏到下宅仔附近，看到左前方有一大堆人
    ，我們靠近時發現有一部自小貨車被撞到路邊，在場有一位
    證人丙○○指出有一輛自小客車對撞後駛離現場，當時他們
    有說車牌號碼，我們車子馬上追過去，發現距離事故現場約
    二百公尺處所，那台白色車子停在路邊等語（見本院卷六十
    九頁至第七十頁）。而證人丙○○、丁○○與被告素不相識
    ，證人丙○○恰巧目擊車禍、證人丁○○適因執行巡邏勤務
    到達肇事地點，渠等均無惡意誣陷被告之可能，其證詞之憑
    信性、真誠性均無可疑，是被告於本件肇事後並未停留肇事
    現場，復未報警、呼叫救護車，反倒車復行駛回原車道離去
    ，經員警丁○○迅速駕車追緝，於離肇事地點二百公尺處路
    邊發現被告等情，至堪認定。
  (二)另被告雖抗辯不知有撞到人因而駕車離去云云。然：
  被告於本院審理中自承其當日飲酒後於晚間十一時駕車自觸
    口欲返回嘉義市湖子內住處，並抄捷徑由阿里山公路轉台三
    線，再轉往下宅仔開到仁義潭，欲從蘭潭、彌陀路一帶開回
    住處等語（見本院卷第八十一頁至第八十二頁），參以證人
    丁○○於本院審理證稱：發現被告時，我們有對他盤查，當
    時問他話他會點頭，有一點口齒不清，有點嚇到，我們從看
    到白色小客車直到把被告帶離開，大約五到十分鐘，當時有
    查看他的車子，在查看時他就站在我們旁邊，也是他自己走
    上巡邏車等語（見本院卷第七十五頁至第七十六頁），是被
    告雖於當日駕車前有飲酒致影響其駕駛安全，然被告於本件
    肇事前尚知行駛捷徑返家，於肇事後對於員警之詢問亦能以
    點頭作為回答，站立、行走均無嚴重影響，是觀諸被告肇事
    前、後之上開客觀表現，被告之意識尚屬清楚，並無酒醉至
    不省人事、不解外界事物之情形。
  又本件肇事時間雖為夜間十一時四十分許，惟肇事地點有夜
    間照明，此有前述卷附道路交通事故調查報告表（一）（二
    ）可參，復有現場照片可見告訴人甲○○駕駛之自小貨車，
    遭撞擊後推移至路邊民宅處有日光燈提供照明（見偵卷第十
    三頁照片），並經證人丁○○於本院證稱：自小貨車剛好倒
    在日光燈底下附近等語（見本院卷第七十六頁），是本件肇
    事現場尚有照明，被告於肇事後，自可以其視覺觀看現場情
    形，知悉發生車禍肇事，亦堪認定。
  再依前述卷附道路交通事故調查報告表（事故現場圖）所示
    ，本件被告駛入對向車道撞擊告訴人甲○○所駕駛之自小貨
    車後，告訴人甲○○所駕駛之自小貨車往後推移數公尺至路
    邊，顯見撞擊力道甚為猛烈，參以卷附現場照片，本件告訴
    人甲○○駕駛之自小貨車遭撞擊後，車體嚴重傾斜扭曲變形
    ，車頭呈現類似倒在地面之變形情況，並明顯可見告訴人甲○○遭擠壓在變形之車體內，而被告所駕駛之FB—8632號自
    用小客車，其前車頭亦嚴重毀損，引擎蓋完全變形凸起，是
    以此嚴重之車損情形，佐以證人丙○○前揭證述其於睡夢中
    因此巨大聲響而驚醒查看等語，被告為產生此巨大聲響與承
    受撞擊力之當事人，且當時被告意識尚屬清楚、復有光線可
    供照明，已如前述，焉有可能不知撞擊何物？反而迅速平穩
    倒車後離去？況被告之引擎蓋已嚴重凸起，一般人見此情形
    應會下車查看，然依證人丙○○前證述，被告並無下車而係
    於肇事後馬上倒車離去，顯見被告實已知悉肇事致人受傷，
    始畏罪逃離，故被告抗辯不知撞到人，駕車離去並無逃逸之
    意云云，實係卸責之詞，委不足採。
  (三)綜情以觀，被告酒後駕車駛入對向車道，撞擊告訴人甲○○
    駕駛並載有告訴人乙○○之自小貨車，告訴人甲○○、乙○○因撞擊均困在已嚴重變形之自小貨車內，一般人均可知悉
    此情形必造成嚴重傷害，被告既意識尚屬清楚復已親見，反
    迅速倒車後離去現場，足徵其畏懼責任而逃逸。是其所辯，
    皆與事理不符，無非避重就輕之詞，不值採信。本件事證明
    確，其駕駛動力交通工具肇事致人受傷而逃逸之犯行，洵以
    認定。
肆、核被告所為，係犯刑法第一百八十五條之三飲用酒類不能安
    全駕駛動力交通工具而駕駛罪、同法第二百八十四條第一項
    後段過失傷害人致重傷罪、第一百八十五條之四肇事逃逸罪
    。檢察官認被告係犯刑法第二百八十四條第一項前段之過失
    傷害罪，尚有未洽，惟其基本社會事實同一，應予變更起訴
    法條。被告以一駕駛行為，造成告訴人甲○○、乙○○分別
    受有重傷、普通傷害，係一行為觸犯二罪名，為想像競合犯
    ，依刑法第五十五條之規定，從一重過失傷害人致重傷罪處
    段。又被告所犯上開三罪間，犯意各別，行為互殊，應予分
    論併罰。再按汽車駕駛人，酒醉駕車，因而致人受傷或死亡
    ，依法應負刑事責任者，加重其刑至二分之一，道路交通管
    理處罰條例第八十六條第一項定有明文。被告肇事後為警查
    獲，測得其呼氣酒精濃度已達每公升０點六八毫克，足認被
    告已屬酒醉後駕車，是其酒醉駕駛自小客車，因而致人受重
    傷，所犯過失傷害人致重傷部分，依法應負刑事責任，依道
    路交通管理處罰條例第八十六條第一項規定加重其刑。爰審
    酌被告戊○○高中肄業之智識程度；尚無前科之素行；酒後
    駕車對於用路人及自身安全之輕忽；並於肇事致告訴人甲○○、乙○○受傷後，棄之不顧逕自逃逸，漠視其法律上所應
    履行之義務；造成告訴人甲○○、乙○○所受之傷非輕，其
    中告訴人甲○○因車禍截肢，須以殘生面對肢體殘障，所受
    傷痛堪稱鉅大；犯後對於肇事逃逸部分復否認犯行，且均未
    與告訴人達成和解，迄今均未賠償告訴人二人等一切情狀，
    各量處如主文所示之刑，就酒醉駕車部分並諭知易科罰金之
    折算標準。末按犯罪在中華民國九十六年四月二十四日以前
    者，除本條例另有規定外，依下列規定減刑：一、死刑減為
    無期徒刑。二、無期徒刑減為有期徒刑二十年。三、有期徒
    刑、拘役或罰金，減其刑期或金額二分之一，中華民國九十
    六年罪犯減刑條例第二條第一項定有明文。本件被告上揭犯
    行均在九十六年一月六日所為，復無不得減刑之例外情形，
    自合於減刑條件，併分別諭知減得之刑，並就拘役部分諭知
    易科罰金之折算標準，減刑後之有期徒刑部分定其應執行刑
    ，以資儆懲。
據上論斷，應依刑事訴訟法第二百九十九條一項前段、第三百條
，刑法刑法一百八十五條之三、第二百八十四條第一項後段、第
一百八十五條之四、第五十五條、第四十一條第一項前段、第五
十一條第五款，道路交通管理處罰條例第八十六條第一項，中華
民國九十六年罪犯減刑條例第二條第一項第三款、第七條、第九
條、第十條第一項，刑法施行法第一條之一第一項、第二項前段
、但書，判決如主文。
本案經檢察官蔡彥守到庭執行職務。
中　　華　　民　　國　　96　　年　　8 　　月　　22　　日
                    交通法庭 審判長法  官  許進國
                                   法  官  蔡廷宜
                                   法  官　黃琴媛
上列正本證明與原本無異。
如不服本判決，應於判決送達後十日內向本院提出上訴狀，上訴書
狀依法應敘述具體理由，如未敘述具體理由者，應於上訴期間屆滿
後二十日內補提理由書於本院（均應附繕本）。告訴人或被害人如
對於本判決不服者，應具備理由請求檢察官上訴，其上訴期間之計
算係以檢察官收受判決正本之日期為準。
中　　華　　民　　國　　96　　年　　8 　　月　　22　　日
                              　 　書記官　李彩娥
附錄本判決論罪科刑法條：
中華民國刑法第185條之3
（重大違背義務致交通危險罪）
服用毒品、麻醉藥品、酒類或其他相類之物，不能安全駕駛動力
交通工具而駕駛者，處1年以下有期徒刑、拘役或3萬元以下罰金
。
中華民國刑法第185條之4
（肇事逃逸罪）
駕駛動力交通工具肇事，致人死傷而逃逸者，處 6 月以上 5 年
以下有期徒刑。
中華民國刑法第284條第1項
（過失傷害罪）
因過失傷害人者，處6月以下有期徒刑、拘役或5百元以下罰金，
致重傷者，處1年以下有期徒刑、拘役或5百元以下罰金。
